臺灣臺中地方法院刑事判決　　　　　　　　　　　　　　九十年度自字第七一八號
　　自　訴　人　甲○○
　　代　理　人　丙○○
　　被　　　告　乙○○
右列被告因詐欺案件，經自訴人提起自訴，本院判決如左：
    主  文
乙○○無罪。
    理  由
一、自訴意旨略以：被告乙○○見自訴人甲○○為退伍之老榮民，有國家發給之養老
    金一筆，竟意圖為自己不法之所有，於民國八十六年八月間在自訴人位於臺中市
    ○○路一八一之二０號之住處，向自訴人佯稱願以其妻羅維珍之土地所有權狀影
    本為擔保，給付自訴人每萬元每月二分利息之方式，陸續向自訴人借款新臺幣（
    下同）三十七萬元，並書有借據，另約定應分別於八十六年十月十五日、同年十
    一月十五日、同年十二月十日清償四萬元、五萬元及五萬元，且有開立本票以為
    憑據，致自訴人不疑有他，乃如數交付被告上開款項，詎被告取走款項後，即未
    曾付過一日利息，亦未清償本金，且自訴人事後經人告知，被告所簽發之本票未
    填具發票日，根本為無效票據，被告又避不見面，自訴人始知受騙。因認被告涉
    犯刑法第三百三十九條第一項之詐欺取財罪嫌云云。
二、按犯罪事實應依證據認定之，無證據不得推定其犯罪事實，刑事訴訟法第一百五
    十四條定有明文。次按所謂認定犯罪事實之證據，係指足以認定被告確有犯罪行
    為之積極證據而言，該項證據自須適合於被告犯罪事實之認定，始得採為斷罪之
    資料；又事實之認定，應憑證據，如未能發現相當確實證據，或證據不足以證明
    ，自不能以推測或擬制之方法，以為裁判之基礎，最高法院二十九年上字第三一
    ０五號、四十年臺上字第八六號判例著有明文。再按事實審法院對於證據之取捨
    ，依法雖有自由判斷之權，然積極證據不足證明犯罪事實時，被告之抗辯或反證
    縱屬虛偽，仍不能以此資為積極證據應予採信之理由；認定犯罪事實所憑之證據
    ，無論係直接證據或間接證據，其為訴訟上之證明，須於通常一般之人均不致有
    所懷疑，而得確信其為真實之程度者，始得據為有罪之認定，倘其證明尚未達到
    此一程度，而有合理之懷疑存在，復無其他調查途徑可尋，法院即應為無罪之判
    決，最高法院亦著有三十年上字第四八二號判例、七十六年臺上字第四九八六判
    例，可資參照。末按刑法第三百三十九條第一項詐欺罪之成立，以意圖為自己或
    第三人不法所有，以詐術使人將本人或第三人之物交付為要件。所謂以詐術使人
    交付，必須被詐欺人因其詐術而陷於錯誤，若其所用方法，不能認為詐術，亦不
    致使人陷於錯誤，即不構成該罪，最高法院四十六年臺上字第二六０號判例亦有
    明文。
三、訊據被告堅決否認有上開之行為，辯稱：伊是於八十六年六月或八月間，在臺中
    市○○路的家樂福大賣場，向自訴人陸續借款三十七萬元，因當時伊經營「榮
    清潔公司」，在家樂福大賣場承包清潔工程，自訴人是伊之員工，借錢之目的是
    為了要添購清潔用具，言明利息每月二分利，伊亦確實有購買清潔用具，另伊有
    給付利息，自八十六年八月付到同年十一月，每月付利息五千五百元，後來因伊
    公司倒閉，所以才無法繼續給付利息，後來因為工作一直不順利，所以一直無法
    還錢，又借錢當時伊有經同居人羅維珍之同意，拿土地所有權狀影本給甲○○看
    ，目的是要甲○○放心，說明伊有能力還錢等語。
四、經查：
（一）自訴人於九十年十二月十三日本院審理時陳稱：「八十六年間，我與乙○○在
      家樂福當清潔工，我們是同事。後來承包清潔的公司不做，要讓給乙○○做，
      乙○○就向我借錢要承包家樂福的清潔工程，言明要給我二分利。八十六年六
      、七月間乙○○陸陸續續向我共借三十七萬元，到八十六年八月間，我要乙○
      ○寫壹張借據給我，後來我又要求乙○○開三張共十四萬元的本票給我，借據
      跟本票是在我太太八十六年八月間來台之後才寫的。」等語，是其就被告之借
      款事由、金額及開立本票、借據過程，均與被告前揭辯詞相符，被告既將借款
      之目的及過程如實告知自訴人，其後亦確實用於借款目的上，即難認有不法所
      有意圖，自不得因其嗣後經濟狀況變更而無力清償債務，即推論其有詐欺之行
      為。
（二）被告於本院審理時提出利息清償證明四紙，以證明其已給付八十六年八月至同
      年十一月之借貸利息。自訴人於本院九十一年二月七日審理時亦陳稱：「被告
      有付我四個月之利息，該利息清償證明書是我寫的。」等語，可證被告於借貸
      之初確有依約給付利息，足證其並無詐欺之故意。又被告於借款時提出其同居
      人羅維珍之土地權狀影本，惟土地權狀影本並不能提供任何之金錢上擔保，此
      為社會大眾所知之事實，並無使自訴人陷於錯誤之可能，自訴人願借款金錢予
      被告，其主要目的係為賺取利息，與土地權狀影本並無任何關連。又被告所填
      寫之本票三張，係於被告借款之後，應自訴人及自訴代理人之要求而填寫，據
      自訴人陳述明確，該三張本票上雖無發票日期之記載，惟被告於借款之時，並
      無施用詐術使自訴人陷於錯誤而交付金錢，則事後應債權人之請求而填寫作為
      債權擔保之本票，即與詐欺取財罪之構成要件不相當。
五、綜上所述，被告前揭辯詞，洵非虛詞。此外，本院復查無其他積極證據足資證明
    被告涉有詐欺之犯行，本案要屬債務不履行之民事糾葛，應循民事訴訟途逕解決
    ，既不能證明被告犯罪，揆諸上揭刑事訴訟法之規定，依法應予諭知無罪。
據上論斷，應依刑事訴訟法第三百四十三條、第三百零一條第一項，判決如主文。
中      華      民      國      九十一      年      二      月  廿一    日
        臺灣臺中地方法院刑事第四庭
                                        法  官  楊  真  明
右正本證明與原本無異。
如不服本判決，應於送達後十日內向本院提出上訴狀（須附繕本），上訴於臺灣高等
法院臺中分院。
                                        書記官
中      華      民      國      九十一      年      二      月  廿一    日
